臺灣桃園地方法院民事裁定　　　　　　 95年度重訴字第177號
原　　　告　甲○○
訴訟代理人　陳益軒　律師
複　代理人　乙○○
被　　　告　丙○○
上列當事人間請求返還價金事件，本院裁定如下：
    主  文
本件移送福建金門地方法院。
    理  由
一、按訴訟之全部或一部，法院認為無管轄權者，依原告聲請或
    依職權以裁定移送其管轄法院，民事訴訟法第28條第1 項定
    有明文。
二、經查：
(一)、本件被告丙○○設籍於福建省金門縣金城鎮○○里○○路15
    8 巷4 弄1 號，有其個人基本資料查詢表在卷可稽，是被告
    之住所地在福建省金門縣，並非位於本院轄區。
(二)、按民事訴訟法第12條雖規定「因契約涉訟者，如經當事人定
    有債務履行地，得由該履行地之法院管轄」。原告雖以系爭
    股票買賣，因係記名股票，除轉讓人應背書外，亦需至發行
    公司即黃朝公司將受讓人之名稱記載於公司股東名簿，始為
    完整之股票轉讓契約，而黃朝公司雖於92年12月24日時變更
    公司所在地為台北市○○區○○路19之3 號7 樓之3 ，然系
    爭契約簽立時，黃朝公司仍設於桃園縣之本院轄區內，故系
    爭契約履行地應在本院管轄範圍，本院自有管轄權云云。然
    股票轉讓須依公司法第165 條規定，至黃朝公司所在地將受
    讓人登載於股東名簿乙節，僅係對抗要件，並非生效要件，
    與契約履行無關。所謂因契約涉訟，係指確認契約所生之法
    律關係是否成立，或契約之解除所生之爭執，或契約之履行
    或因不履行契約之請求損害賠償、違約金、減少價金，或契
    約之無效撤銷等所生之訴訟；而所謂債務履行地，應以當事
    人以契約所訂之債務履行地為限（台灣高等法院台中分院91
    年度上易字第154 號判決可資參照）。本件原告起訴主張契
    約業經其解除，請求被告返還已給付之價金，雖係因契約涉
    訟，然原告並未提出證據證明兩造關於契約之履行地有何約
    定。依上揭說明，自難認本院因債務履行地在本院管轄範圍
    而有管轄權。
(三)、原告雖又主張被告雖設籍在金門縣，然未實際居住於金門，
    其居所地係在桃園縣龜山鄉長庚醫護新村148 號，並以最高
    法院95年度台上字第3351號刑事判決當事人欄所載之地址為
    據。惟本件並無證據證明被告並未實際居住於戶籍地，且按
    「訴訟，由被告住所地之法院管轄。被告住所地之法院不能
    行使職權者，由其居所地之法院管轄」民事訴訟法第1 條定
    有明文。是以，訴訟之管轄，原則以被告住所地之法院管轄
    ，例外於住所地法院不能行使職權時，方由居所地之法院管
    轄。本件被告丙○○之住所地為福建金門地方法院轄區，該
    院並無不能行使職權之情事，故無由居所地法院管轄之理。
    況經本院將書狀繕本寄送至桃園縣龜山鄉長庚醫護新村148
    號，雖經統一超商之受僱人簽收，但被告並未居住在該址，
    該址係一超商，因該社區未設有收發室，所以信件寄由超商
    收件，再由社區民眾前往領取等情，有桃園縣政府警察局龜
    山分局96年4 月27日回函可證，是原告主張被告居住於該址
    ，亦不足採。
(四)、此外，亦無證據證明兩造合意由本院管轄或約定本院轄區內
    之地點為債務履行地，則依民事訴訟法第1 條第1 項規定，
    本件應由被告住所地之法院即金門地方法院為管轄法院無訛
    。至原告雖另主張本院若認無管轄權，聲請將本件移轉台灣
    士林地方法院管轄，然無證據證明台灣士林地方法院就本件
    返還價金事件具有管轄權，故原告前開聲請應無理由。綜上
    ，原告向本院起訴，應有違誤，爰裁定如主文。
中　　華　　民　　國　　96　　年　　5 　　月　　9 　　日
                  民事第一庭    法　官　卓立婷
以上正本係照原本作成。
如對本裁定抗告須於裁定送達後10日內向本院提出抗告狀，並應
繳納抗告費新台幣1000元。
中　　華　　民　　國　　96　　年　　5 　　月　　10　　日
                                書記官　冒佩妤
